【裁判字號】    88,上訴,1801
【裁判日期】    890229
【裁判案由】    違反槍彈藥刀械管制條例
【裁判全文】
臺灣高等法院高雄分院刑事判決                  八十八年度上訴字第一八一號
    上  訴  人  甲○○
    即  被  告
    指定辯護人  本院公設辯護人  孫妙岑
右上訴人因違反槍砲彈藥刀械管制條例案件，不服臺灣高雄地方法院八十八年度訴字
第一八一七號中華民國八十八年十一月二十三日第一審判決（起訴案號：臺灣高雄地
方法院檢察署八十八年度偵字第二０七一七號），提起上訴，本院判決如左：
      主  文
上訴駁回。
      事  實
一、甲○○於民國八十八年八月十三日晚上十時許，在高雄市○○區○○街拾獲他人
    所遺失可發射子彈具有殺傷力之「仿ＢＥＲＥＴＴＡ廠半自動手槍製造之玩具手
    槍換裝土造之貫通金屬槍管而成之改造手槍」一支（含彈匣一個）及具有殺傷力
    之○點三八吋制式半自動手槍子彈三顆，竟未繳交警察機關處理，而意圖為自己
    不法之所有，予以侵占入己；且未經許可持有上開改造具有殺傷力之玩具手槍及
    子彈，並藏放於高雄市○○區○○路高壓電塔下空地圍牆內藏放（藏放上述改造
    手槍一支（含彈匣一個）、子彈二顆；而另一顆子彈則在機車置物箱內）。嗣於
    八十八年八月十六日晚上十一時許，騎乘車號ＭＫＪ─○四九號重型機車行經高
    雄市○○區○○路與安東路口為警盤查時，在其機車置物箱內查獲並扣得子彈一
    顆，嗣經警循線在高雄市○○區○○路高壓電塔下空地圍牆內扣得上述改造手槍
    一支（含彈匣一個）、子彈二顆（子彈試射二顆）。
二、案經高雄市政府警察局刑事警察大隊報告臺灣高雄地方法院檢察署檢察官偵查起
    訴。
    理  由
一、訊據上訴人即被告甲○○對於在前開時、地取得上開槍支、子彈，並放置於上開
    地點之事實固不諱言，惟矢口否認有上開侵占遺失物、未經許可持有改造手槍及
    子彈等犯行；辯稱：伊撿到上開改造手槍及子彈後，因好奇而留下槍、彈，嗣後
    本來要拿到警察局報繳，但因伊有前科，怕警方找麻煩，因此未報繳，才會藏放
    在高雄市○○路路旁之矮花牆旁邊；旋於八十八年八月十六日，利用晚上時間，
    將上開槍、彈拿到高雄市○○區○○路高壓電塔下空地圍牆內丟棄，而在機車置
    物箱內被查獲之子彈係因伊當時緊張而掉在機車內，伊不是改變藏放地點，而是
    丟棄云云。惟查：被告右揭拾獲改造手槍及子彈，予以侵占入己，並藏放於高雄
    市○○區○○路旁圍牆內之犯罪事實，迭據被告於警訊、偵訊中供承不諱（見警
    卷八十八年八月十七日筆錄、偵查卷第八頁正、反面），而被告為警查獲時，在
    其騎乘之機車置物箱內尚查獲子彈一顆，且被告藏放改造手槍及子彈之處所，固
    有以帆布袋堆放雜物，然尚非屬垃圾堆等情，亦有現場照片四張附於警卷可稽（
    見警卷第八頁至第十頁）；且被告既係欲將上開槍、彈丟棄，竟將其中一顆子彈
    留於其所騎乘之機車內，尚與常理有違，被告顯係將槍、彈藏放於該處，要無疑
    義，此外，復有改造之手槍一支及子彈三顆（試射二顆）扣案可佐，而扣案之改
    造手槍，經送內政部警政署刑事警察局檢驗結果，認係「仿ＢＥＲＥＴＴＡ廠半
    自動手槍製造之玩具手槍換裝土造之貫通金屬槍管而成之改造手槍，機械性能良
    好，具殺傷力」，子彈三顆（試射二顆）均係口徑○點三八吋制式半自動手槍彈
    ，經取二顆實際試射，可擊發，均具殺傷力，復有刑事警察局鑑驗通知書一紙附
    於偵卷可佐（見偵查卷第六頁）。被告於拾獲上開槍、彈後，既未送交警察機關
    依法處理，所藏放之地點亦非垃圾堆，且經警查獲時尚有一顆子彈置於機車置物
    箱內，其上開所辯與事證不符，顯係避重就輕之詞，不足採信。綜上所述，本件
    罪證明確，被告犯行洵堪認定。
二、核被告甲○○所為，係犯刑法第三百三十七條侵占遺失物罪、槍砲彈藥刀械管制
    條例第十一條第四項之未經許可，持有其他可發射子彈具殺傷力之改造手槍罪及
    同條例第十二條四項未經許可持有子彈罪。被告未經許可所持有者，係具有殺傷
    力之改造玩具手槍，而非制式手槍，公訴人認被告係犯槍砲彈藥刀械管制條例第
    七條第四項之未經許可無故持有手槍罪，此部分尚有未洽，此部分之起訴法條，
    應予變更。被告同時、地持有可發射子彈改造手槍一支及子彈三顆，係一行為同
    時觸犯上開二罪名，為想像競合犯，應依刑法第五十五條之規定從一重之槍砲彈
    藥刀械管制條例第十一條第四項之未經許可，持有可發射子彈具殺傷力之改造手
    槍罪處斷。又被告所犯侵占遺失物與未經許可持有改造手槍二罪間，有方法、結
    果之牽連關係，為牽連犯，應從一重之未經許可持有改造手槍罪處斷。
三、原審引用刑事訴訟法第三百條、槍砲彈藥刀械管制條例第十一條第四項、第十二
    條第四項、刑法第十一條前段、第三百三十七條、第五十五條、第四十二條第二
    項、第三十八條第一項第一款、罰金罰鍰提高標準條例第一條前段、第二條、現
    行法規所定貨幣單位折算新臺幣條例第二條之規定，並審酌被告非法持有槍支之
    時間僅三日，其持有槍械並未為傷害他人生命身體等不法行為，所造成之損害及
    對社會之影響非鉅，量處有期徒刑一年二月，併科罰金新臺幣九萬元，並就罰金
    部分諭知罰金易服勞役之折算標準；且認被告僅係單純持有一把改造手槍及三顆
    子彈，未有其他任何違法犯紀之行為，復審酌其素行尚佳，且有正當之職業，從
    而由被告行為之嚴重性、所表現之危險性及對其未來行為之期待性等層面觀之，
    而認以依比例原則權衡之結果，尚無宣告強制工作之必要（司法院大法官會議解
    釋釋字第四百七十一號解釋參照）。復認扣案之「仿ＢＥＲＥＴＴＡ廠半自動手
    槍製造之玩具手槍換裝土造之貫通金屬槍管而成之改造手槍，機械性能良好，具
    殺傷力」改造手槍一支（含彈匣一個）及口徑○點三八吋制式半自動手槍彈一顆
    ，係違禁物，依刑法第三十八條第一項第一款之規定，宣告沒收。至鑑驗試射耗
    損子彈二顆，已非違禁物，不予宣告沒收。其認事用法均無違誤，量刑亦甚允當
    。上訴人即被告空言上訴，即無理由，應予駁回。
據上論斷，應依刑事訴訟法第三百六十八條，判決如主文。
本案經檢察官陳國全到庭執行職務。
中    華    民    國        八十九      年      二      月    二十九    日
                              臺灣高等法院高雄分院刑事第五庭
                                  審判長法官  吳水木
                                        法官  惠光霞
                                        法官  陳朱貴
右正本證明與原本無異。
如不服本判決，應於判決送達後十日內向本院提出上訴狀，其未述理由者並應於提
出上訴狀後十日內向本院補提理由書（應附繕本)。
                                      書記官  洪梅枝
中    華    民    國        八十九      年      三      月      二      日
附錄本判決論罪科刑法條全文：
槍砲彈藥刀械管制條例第十一條第四項：
未經許可無故持有、寄藏或意圖販賣而陳列第一項所列各式槍砲者，處一年以上七年
以下有期徒刑，併科新台幣七百萬元以下罰金。
槍砲彈藥刀械管制條例第十二條第四項：
未經許可，持有、寄藏或意圖販賣而陳列子彈者，處五年以下有期徒刑，併科新台三
百萬元以下罰金。
                                   Ｈ


司法院資訊處製作；財團法人民間司法改革基金會備份。
